【裁判字號】    89,上易,4079
【裁判日期】    900308
【裁判案由】    詐欺
【裁判全文】
臺灣高等法院刑事判決                          八十九年度上易字第四七九號
    上  訴  人
    即  被  告  甲○○
    選任辯護人  陳信亮
右上訴人因詐欺案件，不服臺灣桃園地方法院八十九年度易字第一二一五號，中華民
國八十九年八月八日第一審判決（起訴案號：臺灣桃園地方法院檢察署八十九年度偵
字第四六九二號）提起上訴，本院判決如左：
    主  文
上訴駁回。
    事  實
一、甲○○隱瞞其無意願且無資力支付價金之事實，意圖為自己不法之所有，於民國
    （下同）八十八年十一月十九日至設在桃園縣八德市○○街二十巷四十號台號企
    業有限公司（下稱台號公司），向經營者乙○○詐購酒類一批合計金額新台幣（
    下同）八十七萬九千八百九十七元，得手後，開立其在萬泰商業銀行帳號000
    000000號、發票日八十八年十一月二十五日，面額八萬五千八百九十七元
    支票一紙，發票日分別為八十八年十二月五日、八十八年十二月十八日、八十九
    年一月二十二日、八十九年二月二十二日，面額均為九萬九千五百元之支票四紙
    ，發票日分別為八十八年十二月二十二日、八十九年一月十七日、八十九年二月
    十七日、八十九年三月十七日，面額均為九萬九千元之支票四紙，合計金額八十
    七萬九千八百九十七元之支票九紙支付貨款，嗣上開支票到期均不獲兌付，乙○
    ○始知受騙。
二、案經乙○○訴請台灣桃園地方法院檢察署檢察官偵查起訴。
    理  由
一、訊據上訴人即被告甲○○固不否認於右揭時、地向告訴人乙○○購買酒類一批，
    開立上開支票九紙嗣均不獲兌現之事實，惟矢口否認涉犯詐欺罪行，被告上訴辯
    以：系爭債務係賭債，「送貨單」係不實之憑證云云。然查：
(一)右揭犯罪事實，業據告訴人乙○○指訴歷歷（偵卷第一頁、第十一頁背面；原審
    卷第十、十一頁），並有支票暨退票理由單影本各九紙（偵卷第三至六頁）及送
    貨單一紙（偵卷第十三頁）附卷可稽。被告於原審雖辯稱：係將購得酒類轉售友
    人「貓仔」，「貓仔」未付款伊亦係受騙云云（偵卷第十二頁、第十八頁背面；
    原審卷第二十五、二十六、二十七頁）。然查，被告供稱不知該「貓仔」確實姓
    名年籍及聯絡方式，以共調查，其情可疑，且任由「貓仔」載走價值高達八十七
    萬九千八百九十七元之酒類，卻未取得任何憑據或其債權確可獲得清償之擔保，
    尤與常情有悖，其空言辯稱係遭「貓仔」詐騙云云顯難憑採。
(二)而被告用之支付貨款萬泰商業銀行帳號0000000帳戶支票，於八十九年一
    月五日起即大量退票，迄同年三月十七日止金額高達二百零九萬九千八百九十七
    元，且至八十九年二月十一日遭拒絕往來，顯然被告資力已陷窘境（參見偵卷第
    十五頁桃園縣票據交換所八十九年四月十一日桃票字第一六三號函）。其無資力
    支付貨款，猶訂購大量酒類貨品，復不能供明所購酒類貨品去向，輔以使用支票
    帳戶短期內大量退票遭拒絕往來諸情，足認其自始即有詐財之犯意至為灼然。
(三)至被告上訴後，雖以：爭債務係賭債，「送貨單」係不實之憑證云云為辯。被告
    所辯雖舉：1.送貨單每瓶單價均計至小數點第二位，與消化庫存之交易慣例不合
    。2.「送貨單」係八十九年四月十三日告訴人在偵查庭外臨時要被告簽名而成，
    故被告於提出告訴時未一併提出等情佐證。其母即證人丙○○亦供稱：「是在偵
    查庭外面簽的，他告訴我們同意我們分期還，如果簽的話就同意撤回告訴。」云
    云，以資附和。惟就告訴人何以至偵查中始提出送貨單一節，業據告訴人於本院
    八十九年十二月十一日庭訊時，供明係因其之前以為支票就夠了，後來請教律師
    ，律師說附比較好，所以在偵查中才提出。至上開酒類之進貨證明，告訴人於原
    審雖未舉證，但告訴人於本院八十九年十二月十一日庭訊時，已供稱：因係透過
    金門的朋友購買來的舉證有點困難等語，並提出一紙慧龍國際公司出貨單為證。
    自不能因有所懷疑即推認係賭債，況被告就系爭債務確係賭債一節，僅舉其母證
    述送貨單在偵查庭外臨時簽就，然此並不能證明即係賭債，此外，被告別無舉證
    以明其為賭債之積極證據，其所辯自非可遽信。綜上所述，本案事證明確，被告
    犯行堪以認定，應予依法論科。
二、核被告所為係犯刑法第三百三十九條第一項之詐欺取財罪。原審引用刑法第三百
    三十九條第一項、罰金罰鍰提高標準條例第一條前段，審酌被告犯罪之目的、手
    段、所生危害、已償還告訴人乙○○二十萬元及其犯罪後態度及其他一切情狀，
    論處被告甲○○意圖為自己不法之所有以詐術使人將本人之物交付罪，量處有期
    徒刑柒月。經核原判決認事用法及量刑，均無違誤，被告猶執陳詞上訴指摘原判
    決不當，為無理由，應予駁回。
據上論斷，應依刑事訴訟法第三百六十八條，判決如主文。
本案經檢察官林占青到庭執行職務。
中      華      民      國    九十      年      三      月      八      日
                              臺灣高等法院刑事第九庭
                                    審判長法  官  李  文  成
                                          法  官  沈  宜  生
                                          法  官  官  有  明
右正本證明與原本無異。
不得上訴。
                                          書記官  林  蓓  瑜
中      華      民      國    九十      年      三      月    十二      日
附錄：本判決論罪科刑法條全文
刑法第三百三十九條：
意圖為自己或第三人不法之所有，以詐術使人將本人或第三人之物交付者，處五年以
下有期徒刑、拘役或科或併科一千元（已提高十倍為一萬元）以下罰金。
以前項方法得財產上不法之利益或使第三人得之者，亦同。
前二項之未遂犯罰之。


司法院資訊處製作；財團法人民間司法改革基金會備份。
